臺灣板橋地方法院刑事裁定　　　　　　 96年度交聲字第810號
原處分機關　交通部公路總局臺北區監理所
異　議　人　正峰汽車貨運股份有限公司
代　表　人　甲○○
上列異議人因違反道路交通管理處罰條例案件，不服交通部公路
總局臺北區監理所中華民國九十六年五月二十五日所為處分（原
處分案號：北監營裁字裁四○─ＤＢ0000000號），聲明
異議，本院裁定如下：
        主  文
原處分撤銷。
正峰汽車貨運股份有限公司汽車所有人裝載貨物超過核定之總重
量，處罰鍰新臺幣肆萬陸仟元，並記汽車違規紀錄壹次。
        理  由
一、按汽車裝載貨物超過核定之總重量、總聯結重量者，處汽車
    所有人罰鍰，並記汽車違規紀錄一次；又有前二項規定之情
    形者，應責令改正或當場禁止通行，並處新臺幣（下同）一
    萬元罰鍰，超載十公噸以下者，以總超載部分，每一公噸加
    罰一千元；超載逾十公噸至二十公噸以下者，以總超載部分
    ，每一公噸加罰二千元；超載逾二十公噸至三十公噸以下者
    ，以總超載部分，每一公噸加罰三千元；超載逾三十公噸者
    ，以總超載部分，每一公噸加罰五千元。未滿一公噸以一公
    噸計算，道路交通管理處罰條例第二十九條之二第一項前段
    、第三項分別定有明文。次按汽車裝載時，有下列情形之一
    者，處汽車所有人新臺幣三千元以上九千元以下罰鍰，並責
    令改正或禁止通行：‧‧‧二裝載整體物品有超重、超長、
    超寬、超高，而未請領臨時通行證，或未懸掛危險標識。」
    、「汽車裝載，違反前項第一款至第四款規定者，並記汽車
    違規紀錄一次」，道路交通管理處罰條例第二十九條第一項
    第二款、第二項亦規定甚明。
二、原處分意旨略以：本件異議人即受處分人正峰交通有限公司
    所有車牌號碼六二三─ＧＷ號之營業貨運曳引車，於民國九
    十六年五月十八日十六時許，行經桃園縣大溪鎮○○○路口
    ，因該車裝載挖土機經取得臨時通行證核定裝載後車輛總重
    四十四點一一公噸，經過磅總重為五十二點四八公噸，已超
    過行車執照所核定之總重量三十五公噸，超載達十七點四八
    公噸，經警製單舉發，嗣原處分機關並於九十六年五月二十
    五日以異議人違反道路交通管理處罰條例第二十九條之二第
    三項之規定，而以北監營裁字裁四○─ＤＢ0000000
    號裁決書就異議人違反道路交通管理處罰條例第二十九條之
    二第三項部分裁處罰鍰新臺幣四萬六千元，此有上開舉發違
    反道路交通管理事件通知單及裁決書附卷可稽。
三、聲明異議意旨略以：異議人固坦認於上揭時地超載之情事，
    惟因其係裝載整體物，其行為所違反者應依道路交通管理處
    罰條例第二十九條第一項第二之規定，應依該項規定處罰，
    原處分機關遽依同條例第二十九條之二第一項前段、第三項
    前段裁處，顯有違誤，爰依法聲明異議，請求撤銷原處分云
    云。
四、經查：
  (一)本件異議人所有車牌號碼六二三─ＧＷ號之營業貨運曳引車
    （該車行車執照所核定之總重量為三十五公噸），於九十六
    年五月十八日十六時許，由陳錫明駕駛行經桃園縣大溪鎮○
    ○○路口，因該車裝載挖土機經過磅總重為五十二點四八公
    噸，而有超載情形之違規事實，有桃園縣政府警察局桃警局
    交字第ＤＢ0000000號舉發違反道路交通管理事件通
    知單影本乙紙在卷可稽，復有異議人所提出之臨時通行證影
    本乙份可稽，並為異議人是認無訛，上開違規事實堪為認定
    。
  (二)異議人雖辯稱上開違規事實應依道路交通管理處罰條例第二
    十九條第一項第二之規定處罰，而非原處分機關所憑據之同
    條例第二十九條之二第一項前段、第三項前段之規定云云。
    惟：
    1.異議人雖提出上開車輛經核發之臨時通行證影本乙份，其
      許可內容為准許該車裝裁挖土機乙件，並限定裝裁後車輛
      總重為四十四點一一公噸，惟該臨時通行證之有效期間經
      載明為「九十六年五月二十日至九十六年十一月十九日」
      ，足見系爭車輛於本件違規時尚未領得有效之臨時通行證
      ，自屬裝載整體物品有超重而未請領臨時通行證之違規，
      核與道路交通管理處罰條例第二十九條第一項第二款、第
      二項之處罰規定相符。惟其載裝載貨物超過核定之總重量
      ，亦與道路交通管理處罰條例第二十九條之二第一項前段
      、第三項之處罰規定相為合致。從而異議人所有上開車輛
      之一個超載行為，同時合於上揭道路交通管理處罰條例之
      兩項處罰規定。
    2.按「一行為違反數個行政法上義務規定而應處罰鍰者，依
      法定罰鍰額最高之規定裁處。但裁處之額度，不得低於各
      該規定之罰鍰最低額。」、「前項違反行政法上義務行為
      ，除應處罰鍰外，另有沒入或其他種類行政罰之處罰者，
      得依該規定併為裁處。但其處罰種類相同，如從一重處罰
      已足以達成行政目的者，不得重複裁處。」，行政罰法第
      二十四條第一項、第二項定有明文可循。道路交通事件之
      處罰性質上屬行政罰，自應依上開規定而為適用。
    3.異議人上開車輛超載之違規，依道路交通管理處罰條例第
      二十九條之二第一項前段、第三項之所規定之罰鍰標準，
      以其超載之重量十七點四八公噸（即實際載重五十二點四
      八公噸減除核定載重之三十五公噸）核計結果，應處罰鍰
      四萬六千元（即10,000元+2,000元×18），並記汽車違規
      紀錄乙次；而依同條例第二十九條第一項第二款、第二項
      之規定，其處罰為三千元以上九千元以下罰鍰，並記汽車
      違規紀錄乙次。比較結果，顯以道路交通管理處罰條例第
      二十九條之二第一項前段、第三項之法定處罰顯然較重，
      依行政罰法第二十四條第一項、第二項之規定，應依法定
      罰鍰額最高之規定即道路交通管理處罰條例第二十九條之
      二第一項前段、第三項之規定處罰之。是異議人主張本件
      應依道路交通管理處罰條例第二十九條第一項第二款、第
      二項之規定處罰，為無理由，自無足採。
  (三)又異議人固有上述違規行為，惟原處分機關僅依道路交通管
    理處罰條例第二十九條之二第三項之規定，裁處異議人罰鍰
    新臺幣四萬六千元，漏未依同條例第二十九條之二第一項之
    規定，記汽車違規紀錄乙次，於法尚有未合。是以異議人提
    出本件異議雖無理由，然原處分既有上述可議之處，仍無可
    維持，爰依法撤銷原處分，另行裁處如主文，以期適法。
據上論斷，應依道路交通案件處理辦法第二十條，裁定如主文。
中　　華　　民　　國　　96　　年　　8 　　月　　21　　日
                    交通法庭  法　官  楊博欽
以上正本證明與原本無異
如不服本裁定應於送達後五日內向本院提出抗告狀
                              書記官　李慈容
中　　華　　民　　國　　96　　年　　8 　　月　　21　　日
